臺灣板橋地方法院交通案件裁定　　　　　　　　　 九十一年度交聲字第七七四號
　　原處分機關　臺北市交通事件裁決所
　　異　議　人
　　即受處分人　乙○○
右異議人因違反道路交通管理處罰條例案件，不服臺北市交通事件裁決所民國九十一
年三月二十五日所為處分（案號：北市裁三字第裁00－000000000號），
聲明異議，本院裁定如左：
    主  文
原處分撤銷。
    理  由
一、異議意旨略以裁決書所載伊未注意車前狀況致人受傷事與事實不符，因當初調查
    員警在聲明人與車禍車主未談妥理賠之時即僅口頭上查詢車主有無受傷情形車主
    在未談妥理賠情況下怕喪失權益，在無醫生證明情況下，僅稱脖子好像扭傷，此
    情況下實難證明致人受傷，且經和解後亦無人再提出有受傷之情形再裁定吊扣駕
    照實有違法規。另聲請人於扣照後即以駕照已吊銷因從八十七年十二月二十二日
    吊照後至今未發還誤以吊銷期間並未使用過其他駕照，所以至九十一年初，便已
    繳交所有罰款並重新考照（三月份在臺北監理所考取）領取新照。惟這期間歷經
    四年均未作出裁決並通知，卻等聲請人考取駕照後，即通知吊照，又何以當初故
    意讓伊重新考照，聲明即已吊照近四年，又合法重新考照且無致人受傷之證明達
    吊照之要件，如此裁決實有違情理法，請求撤銷原處分云云。
二、按汽車駕駛人，駕駛汽車違反道路交通安全規則，因而肇事致人受傷者，吊扣其
    駕駛執照三個月至六個月，固為行為時道路交通管理處罰條例第六十一條第二項
    所明定。
三、異議人於民國八十七年十二月二十二日九時四十五分許，駕駛車號：ＱＪ－八九
    八號自用大貨車，沿臺北市○○○路○段南向北第五車道行駛至肇事地點時，其
    前車頭撞及沿同方向同車道行駛待紅燈臨停之ＥＢ－七九二一號自小客車（Ｂ車
    ）後車尾，致Ｂ車前車頭再撞及同路同方向同車道待紅燈之ＥＺ－六六二一號自
    小客車（Ｃ車即陳敏玉駕駛之車輛）後車尾，致Ｃ車前車頭再往前撞及沿同路同
    車道臨停的ＡＸ－一一四八號自小客車（Ｄ車），Ｄ車前車頭再撞及不詳車號自
    小貨而肇事，經臺北市政府警察局交通大隊以「未注意車前狀況（致陳敏玉受傷
    ）」之違規事實舉發，有臺北市政府警察局北市警交字第八八○一一一○一八
    號舉發違反道路交通管理事件通知單影本乙紙附卷可稽。異議人有該違規事實，
    應堪認定，原處分機關因據論罰，固非無見。
四、惟查：
    (一)、本案係於八十八年一月十一日舉發，案發時間為八十七年十二月二十二日九
        時四十五分許，且異議人駕駛執照亦為舉發員警當場查扣，迄未發還，現仍
        由原處分機關『保管中』，業據證人李天行【即原處分機關承辦股長】證述
        （見本院九十一年五月三十一日訊問筆錄）並提出於本院附卷【影本，原本
        發還證人李天行】在案，因之，於交通監理行政實質上已有『保管』該駕駛
        執照達三年餘之長時間，仍未見任何之形式處分動作，合先說明。
    (二)、由上述證人李天行提出所保管之異議人之駕駛執照，其由舉發單位查扣後交
        由原處分機關保管之部分：「發照期間：八十年十月二十二日；有效期間：
        九十二年一月十九日；管轄編號：000000000000號；駕照種類
        ：職業大貨車；審驗日期：八十八年一月十九日、九十年一月十九日」；異
        議人嗣經依程序取得者：「發照期間：八十年十月二十二日；有效期間：九
        十八年一月十九日；管轄編號：000000000000號；駕照種類：
        職業大貨車；審驗日期：九十五年一月十九日」等，就此觀之，各該駕駛執
        照形式上觀之，均屬合法有效，因此，原裁決處以吊扣駕駛執照六個月，並
        限於九十一年四月二十四日將駕駛執照繳送，綜合判斷之，處分標的已屬不
        明確。
    (三)、另本案原處分機關移送書事實欄記載為吊扣駕駛執照三個月，而原裁決書主
        文則載述以吊扣駕駛執照為六個月，二者顯有出入；復據證人甲○○【原處
        分機關承辦人員】證稱以於到案期日前到案則處以最低罰（見本院九十一年
        五月三十一日訊問筆錄）等語，觀之異議人前於八十八年一月二十七日向原
        處分機關到案【應到案日期為八十八年一月二十九日，原處分機關八十八年
        二月二十五日北市裁四字第八八六一一八三五○○號函參照】，則實質上既
        然已經到案，仍裁處最高罰額，稽之監理行政作業，是否有違各該行政慣例
        ？原處分機關仍應注意及之。
    (四)、而行政行為所採取之方法應有助於目的之達成（行政程序法第七條第一款參
        照），本案交通監理機關於舉發後三年有餘之期間後，異議人復已再次考取
        駕駛執照，原處分機關其後再為吊扣駕照之處遇，顯已無助於監理行政目的
        之達成，本案原處分具有前述疵議，應可確信。
五、綜上，本案原處分機關未見查明前情，仍於舉發後經過長時間，未見交通監理行
    政為任何積極性作為，反於九十一年三月七日異議人已再次取得駕駛執照後再為
    裁處吊扣駕駛執照之處分，則究竟該吊扣處分，係吊扣之前如上所述已由原處分
    機關保管中之駕駛執照，亦或其他？實屬不明。矧本件交通監理機關實質上已經
    『保管』期限長達三年有餘，則該保管仍屬有效之駕駛執照行為，實質上與吊扣
    並無差別，原處分機關亦未有衡酌，是原處分顯違處分明確性原則，本件異議為
    有理由，應由本院撤銷原處分，另諭由原處分機關依本院裁定意旨妥為衡酌處理
    。
據上論斷，應依道路交通案件處理辦法第二十條，裁定如主文。
中      華      民      國  九  十  一  年      五     月   三  十  一  日
                                    臺灣板橋地方法院交通法庭
                                          法  官  黎錦福
右正本證明與原本無異。
如不服本裁定，應於裁定送達後五日內向本院提出抗告狀。
                                          書記官  戴尚榮
中      華      民      國  九  十  一  年      六     月       四      日
